【裁判字號】    98,訴,822
【裁判日期】    980616
【裁判案由】    毒品危害防制條例
【裁判全文】
臺灣板橋地方法院刑事判決               98年度訴字第822號
公  訴  人  臺灣板橋地方法院檢察署檢察官
被      告  丁○○
選任辯護人  黃政雄律師
被      告  丙○○
選任辯護人  羅紀雄律師
上列被告等因違反毒品危害防制條例案件，經檢察官提起公訴（
97年度偵字第32710 號），本院判決如下：
    主  文
丁○○、丙○○共同運輸第三級毒品，均累犯，各處有期徒刑伍
年陸月。扣案第三級毒品愷他命貳包（驗餘總毛重貳仟點零玖公
克）、上開愷他命外包裝袋貳個、門號0000000000號、00000000
00號行動電話共貳支（各含晶片卡壹張）均沒收。未扣案之門號
0000000000號行動電話壹支（含晶片卡壹張）沒收，如全部或一
部不能沒收時，連帶追徵其價額或以其二人財產連帶抵償之。
丁○○、丙○○被訴共同販賣第三級毒品部分，均無罪。
    事  實
一、丁○○前因妨害自由案件，臺灣桃園地方法院以96年度簡字
    第90號判處有期徒刑4 月，嗣經同院以96年度聲減字第4013
    號裁定減為有期徒刑2 月確定，於民國96年10月30日易科罰
    金執行完畢。丙○○（原名陳智祥）前因傷害案件，經臺灣
    桃園地方法院以88年度壢簡字第947 號判處有期徒刑3 月，
    嗣經上訴，經同法院以92年度簡上字第245 號上訴駁回確定
    ，於93年5 月17日易科罰金執行完畢。惟渠等仍不知悔改，
    丁○○、丙○○均明知愷他命（Ketamine）係毒品危害防制
    條例所列之第三級毒品，不得擅自運輸，因丁○○於97年11
    月14日下午5 時許，接獲真實姓名年籍不詳綽號「阿忠」之
    成年人以其使用之0000000000號行動電話撥打丁○○使用之
    門號0000000000號行動電話，詢問是否前往南部購買愷他命
    一事，經丁○○應允後，丁○○隨即以上開行動電話撥打至
    丙○○使用之0000000000號、0000000000號行動電話，邀約
    並討論共同出資並一同前往臺南取貨，2 人竟共同基於運輸
    第三級毒品愷他命之犯意聯絡，由丁○○出資新臺幣（下同
    ）15萬元、丙○○出資48萬元，於97年11月14日22時許，由
    丙○○駕駛其妻甲○○所有之車牌號碼6755-PK 號自用小客
    車，並搭載丁○○及不知情之丁○○女友乙○○、丙○○女
    友陳忻青等人，自丁○○位於臺北縣鶯歌鎮○○路余厝巷1-
    7 號居所南下，前往臺南縣新市○○道附近與「阿忠」會合
    ，丁○○、丙○○即以63萬元之代價向「阿忠」及其所屬販
    毒集團成員，購入愷他命2 大包（驗前總毛重2000.23 公克
    ，取樣0.14公克鑑定用罄，驗餘總毛重2000.09 公克），並
    於翌（15）日凌晨5 時許，將上開購得之愷他命藏放於上開
    車輛後車廂，由丙○○駕駛並搭載丁○○、乙○○、陳忻青
    等人北上返回丁○○上址居所。嗣經行政院海岸巡防署海岸
    巡防總局北部地區巡防局新竹機動查緝隊循線查知上情，會
    同新竹市警察局第一分局、臺北縣政府警察局板橋分局，於
    同年月15日上午8 時12分許，在丁○○上址居所前，攔查甫
    自臺南返回臺北之丁○○、丙○○，並扣得上開購得之愷他
    命2 大包（驗餘總毛重2000.09 公克）及丁○○、丙○○所
    有之門號0000000000號、0000000000行動電話各1 支（各含
    晶片卡1 張）。
二、案經行政院海岸巡防署海岸巡防總局北部地區巡防局移送臺
    灣板橋地方法院檢察署檢察官偵查起訴。
    理  由
壹、證據能力部分
一、按被告以外之人（包括證人、鑑定人、告訴人、被害人及共
    同被告等）於審判外之陳述雖不符刑事訴訟法第159 條之1
    至之4 等4 條之規定，而經當事人於審判程序同意作為證據
    ，法院審酌該言詞陳述或書面陳述作成時之情況，認為適當
    者，亦得為證據；當事人、代理人或辯護人於法院調查證據
    時，知有刑事訴訟法第159 條第1 項不得為證據之情形，而
    未於言詞辯論終結前聲明異議者，視為有前項之同意，同法
    第159 條之5 定有明文。立法意旨在於傳聞證據未經當事人
    之反對詰問予以核實，原則上先予排除。惟若當事人已放棄
    反對詰問權，於審判程序中表明同意該等傳聞證據可作為證
    據；或於言詞辯論終結前未聲明異議，基於尊重當事人對傳
    聞證據之處分權，及證據資料愈豐富，愈有助於真實發見之
    理念，且強化言詞辯論主義，使訴訟程序得以順暢進行，上
    開傳聞證據亦均具有證據能力。經查，證人乙○○、陳忻青
    於警詢中之陳述，其性質雖屬傳聞證據，然被告丁○○、丙○○、辯護人及公訴人等均未於言詞辯論終結前對該筆錄內
    容異議，依上開規定，證人乙○○、陳忻青於警詢中之證言
    應具有證據能力。
二、次按被告以外之人於偵查中向檢察官所為陳述，除顯有不可
    信之情況者外，得為證據，刑事訴訟法第159 條之1 第2 項
    定有明文。偵查中對被告以外之人（包括證人、鑑定人、告
    訴人、被害人及共同被告等）所為之偵查筆錄，或被告以外
    之人向檢察官所提之書面陳述，性質上均屬傳聞證據。惟現
    階段刑事訴訟法規定檢察官代表國家偵查犯罪、實施公訴，
    依法其有訊問被告、證人及鑑定人之權，證人、鑑定人且須
    具結，而實務運作時，檢察官偵查中向被告以外之人所取得
    之陳述，原則上均能遵守法律規定，不致違法取供，其可信
    度極高。經查，證人乙○○、陳忻青於偵查中之陳述，業經
    依法具結，復查無有何不當訊問或非法取供之情形，客觀上
    並無顯不可信之情況，故前揭證人等於偵查中之證言自具有
    證據能力。
三、有事實足認被告或犯罪嫌疑人有下列各款罪嫌之一，並危
    害國家安全或社會秩序情節重大，而有相當理由可信其通訊
    內容與本案有關，且不能或難以其他方法蒐集或調查證據者
    ，得發通訊監察書。一、最輕本刑為3 年以上有期徒刑之罪
    。……前項通訊監察書，偵查中由檢察官依司法警察機關聲
    請或依職權以書面記載第11條之事項，並敘明理由、檢附相
    關文件，聲請該管法院核發；審判中由法官依職權核發，通
    訊保障及監察法第5 條第1 項第1 款、第2 項定有明文。本
    案因姓名年籍不詳之「蔡某」等人涉犯毒品危害防制條例罪
    嫌，屬最輕本刑為3 年以上有期徒刑之罪，經本院核發通訊
    監察書，准自97年11月3 日至97年12月1 日止，監聽包括門
    號0000000000號等行動電話在內之通訊內容，有本院97年聲
    監字第955 號通訊監察書1 份在卷可稽（97年度偵字第3271
    0 號偵查卷第80頁），可見本案執行監聽機關對被告丁○○
    等人所使用之上開行動電話實施監聽，及就上開電話中之通
    話內容譯成通訊監察譯文1 份，均屬實施刑事訴訟程序之公
    務員依法定程序所取得之證據，故本案通訊監察程序及上開
    通訊監察譯文，均有證據能力。
貳、實體方面
一、訊據被告丁○○、丙○○均矢口否認有何運輸第三級毒品犯
    行，均辯稱: 伊等是合資購買愷他命供自己吸食之用，沒有
    運輸毒品之故意云云。惟查，被告2 人對於上揭時、地，由
    被告丙○○駕駛車輛搭載被告丁○○，自台南載運扣案之第
    三級毒品愷他命2 包至被告丁○○位於台北住處之事實，迭
    據被告丁○○、丙○○於警詢、偵查及本院審理時坦承不諱
    ，且有通訊監察譯文1 份在卷可參（上揭偵查卷第104-105
    頁），並有白色細晶體2 包、被告2 人所有供其等聯絡運輸
    毒品用之門號0000000000號、0000000000號行動電話各1 支
    （各含晶片卡1 張）扣案可資佐證。而扣案之白色細晶體2
    包，經送內政部警政署刑事警察局鑑定結果，檢出含有第三
    級毒品愷他命成分（驗前總毛重2000.23 公克，取樣0.14公
    克鑑定用罄，驗餘總毛重2000.09 公克），則有該局97年12
    月3 日刑鑑字第0970180669號鑑定書附卷為憑（上開偵查卷
    第181 頁），堪認被告2 人所運輸之物，確屬第三級毒品愷
    他命無訛。被告2 人雖辯稱扣案之愷他命僅係供已施用云云
    ，然扣案愷他命重達2000.09 公克，此與一般施用毒品者均
    購買少量足供施用1 次或數次數量之常情不符，且愷他命短
    期間未施用完畢極易潮解，此為眾所周知之事，則被告2 人
    當無購買大量毒品而使之潮解喪失藥效之理，其等上開所辯
    已難採信，況縱屬實在，然被告2 人身為買家，大可要求賣
    家將愷他命運送至臺北交付被告2 人，然卻不遠千里，前往
    台南購置數量甚鉅之愷他命後運送回臺北，顯非屬零星夾帶
    或短途持送，是被告2 人之動機不論是否為僅供己施用，堪
    認其等除具備持有意思外，亦有運輸第三級毒品之故意甚明
    。綜上。本案事證明確，被告2 人運輸第三級毒品愷他命之
    犯行已堪認定，應予依法論科。
二、按愷他命係毒品危害防制條例第2 條第2 項第3 款規定之第
    三級毒品，又毒品危害防制條例之運輸毒品罪，所稱之「運
    輸」係指轉運輸送而言，不以國外輸入國內或國內輸出國外
    者為限，其在「國內運送」者，亦屬之，至於運輸之動機、
    目的是否意在為己或為他人，運輸之方法為海運、空運、陸
    運或兼而有之，均非所問，至零星夾帶或短途持送者，雖得
    斟酌實際情形，依持有毒品罪論科，但仍以無運輸或販賣之
    意圖者為限，最高法院94臺上2845號、92年度臺上第5399號
    判決、司法院院解字第3541號及第3853號解釋意旨可供參考
    。且查，毒品危害防制條例對於持有第三級毒品並無刑罰規
    定，而運輸第三級毒品本包含持有第三級毒品之行為，倘以
    行為人係基於持有第三級毒品意思而運輸第三級毒品，即置
    行為人所為運輸第三級毒品行為於不論，而認僅有持有第三
    級毒品行為，因而不成罪，則毒品危害防制條例第4 條第1
    項之運輸第三級毒品將永無成立之可能。故辯護人雖均辯稱
    ：被告2 人係為供己施用之意思而持有扣案愷他命2 包，雖
    有附帶之運送行為，仍不得論以運輸毒品罪云云，顯不可採
    。故核被告2 人所為，均係犯毒品危害防制條例第4 條第3
    項之運輸第三級毒品罪。被告2 人就上開犯行間，有犯意聯
    絡及行為分擔，為共同正犯。又被告2 人有如事實欄所述之
    前科紀錄，被告丁○○於96年10月30日執行完畢，被告丙○○於93年5 月17日執行完畢，有臺灣高等法院被告前案紀錄
    表2 份附卷可參，其等均於有期徒刑執行完畢後5 年內，故
    意再犯本件有期徒刑以上之罪，均為累犯，依刑法第47條第
    1 項規定，分別加重其刑。審酌被告2 人均為年輕力壯之人
    ，卻干犯法紀運輸毒品，所運輸之第三級毒品愷他命驗餘總
    毛重高達2000.09 公克，非屬少量，對我國社會之安寧秩序
    及國人之健康所可能產生之危害至鉅，兼衡其等犯罪動機、
    目的、智識程度及犯罪後均未坦承犯行之態度等一切情狀，
    分別量處如主文所示之刑。
三、至扣案之愷他命2 包（驗餘總毛重2000.09 公克）均為第三
    級毒品，屬違禁物，不問屬於犯人與否，依刑法第38條第1
    項第1 款，宣告沒收；而用以直接盛裝上開愷他命所用之包
    裝塑膠袋2 個，係被告2 人所有之物，且用以包裹第三級毒
    品，防其裸露、潮濕並便於攜帶，客觀上足認係供被告2 人
    犯本案所用之物，另扣案之門號0000000000號、0000000000
    號行動電話各1 支（含晶片卡1 張），分係被告2 人所有之
    物，業據被告2 人於本院審理中供述在卷（本院卷第103 頁
    正面），且係供被告2 人聯絡前往南部運輸愷他命所用之物
    ，係供犯本案所用之物，爰均依毒品危害防制條例第19條第
    1 項規定諭知沒收，又門號0000000000號行動電話，為被告
    丙○○所有，且係供其與被告丁○○聯絡本案運輸毒品事宜
    ，此據被告丙○○於警詢中供述在卷（上開偵查卷第12頁）
    ，並有通訊監察譯文1 份在卷可參（上開偵查卷第105 頁）
    ，雖未扣案，然並無證據證明業已滅失，爰依上開規定宣告
    沒收，如全部或一部不能沒收時，連帶追徵其價額或以其2
    人財產連帶抵償之。又車牌號碼6755-PK 號自用小客車，雖
    係供被告2 人用以運輸第三級毒品之工具，然係被告丙○○
    之妻所有，此據被告丙○○於警詢中供述在卷（上開偵查卷
    第11頁），無從宣告沒收。另扣案之門號0000000000號、
    0000000000號行動電話各1 支（均各含晶片卡1 張），分為
    不知情之乙○○、陳忻青所有，有扣押物品目錄表1 份在卷
    可參（97年度偵字第32710 號卷第61頁），又扣案之電子磅
    秤1 臺、小分裝袋4 包、中分裝袋4 包及大分裝袋1 包等物
    ，雖均為被告丁○○所有，此據被告丁○○於本審理中供述
    在卷（本院卷第103 頁正面），然客觀尚難認與被告2 人運
    輸愷他命犯行有何關連性，爰均不予宣告沒收，併此敘明。
參、無罪部分
一、公訴意旨另以：被告丁○○、丙○○明知愷他命為毒品危害
    防制條例所規範之第三級毒品，不得非法販賣，竟共同基於
    意圖營利而販入第三級毒品愷他命之犯意，於97年11月15日
    凌晨某時許，向姓名年籍不詳綽號「阿忠」及其所屬販毒集
    團成員，販入愷他命2 大包（純質淨重共計1951.52 公克）
    ，因認被告2 人均涉有毒品危害防制條例第4 條第3 項之販
    賣第三級毒品罪嫌云云。
二、按犯罪事實應依證據認定之，無證據不得認定其犯罪事實；
    又不能證明被告犯罪者，應諭知被告無罪之判決，刑事訴訟
    法第154 條第2 項、第301 條第1 項分別定有明文。而事實
    之認定，應憑證據，如未發現相當證據或證據不足以證明，
    自不能以推測或擬制之方法，為裁判基礎；再認定不利於被
    告之事實，須依積極證據，苟積極證據不足為不利於被告事
    實之認定時，即應為有利於被告之認定，更不必有何有利之
    證據；又所謂「積極證據足以為不利被告事實之認定」係指
    據為訴訟上證明之全盤證據資料，在客觀上已達於通常一般
    之人均不致於有所懷疑，而得確信被告確曾犯罪之程度，若
    未達到此一程度，而有合理懷疑之存在時，即無從為有罪之
    認定；申言之，認定犯罪事實所憑之證據，雖不以直接證據
    為限，間接證據亦包括在內，然而無論直接證據或間接證據
    ，其為訴訟上之證明，須於通常一般之人均不致有所懷疑，
    而得確信其為真實之程度者，始得據為有罪之認定，倘其證
    明尚未達此一程度，而有合理之懷疑存在而無從使事實審法
    院得有罪之確信時，即應由法院為諭知被告無罪之判決，最
    高法院40年臺上字第86號、30年上字第816 號、76年臺上字
    第4986號判例可資參照。另按販賣毒品行為，雖不以販入之
    後復行賣出為要件，祇要以營利為目的，將毒品販入，其犯
    罪即為完成；然如非以營利售賣意圖而販入，或因其他原因
    而持有，自難認有何販賣之情。
三、公訴人認被告丁○○、丙○○涉犯上開犯行，係以被告2 人
    於警詢及偵查中之供述、證人乙○○、陳忻青於警詢及偵查
    中之證述、通訊監察譯文1 份及扣案愷他命2 包（驗餘總毛
    重2000.09 公克）、行動電話2 支、電子磅秤1 臺、小分裝
    袋4 包、中分裝袋4 包及大分裝袋1 包等為其論據。訊據被
    告2 人均堅決否認有何販賣愷他命之犯行，均辯稱：伊等沒
    有販賣過愷他命，合資購入之愷他命是要供自己施用的等語
    。經查：
（一）被告2 人對於上揭時、地，以63萬元購買第三級毒品愷他
      命2 包之事實，固據被告於警詢、偵查及本院審理時坦承
      不諱，經核與證人乙○○、陳忻青於警詢及偵查中之證述
      相符，並有愷他命2 包（驗餘總毛重2000.09 公克）、門
      號0000000000號、0000000000號行動電話2 支（各含經面
      卡1 張）扣案可佐，然此僅能證明被告2 人犯有運輸第三
      級毒品之犯行，如前所述，雖公訴人另以被告丁○○於偵
      查中供稱：伊最長可以2 、3 個星期不施用愷他命等語（
      上開偵查卷第119 頁），被告丙○○於偵查中供陳：伊很
      少施用愷他命，有時候和朋友聊天時候才會施用；伊不施
      用愷他命也不會難過，可以完全不施用愷他命等語（上開
      偵查卷第124 頁），認被告2 人均未施用愷他命成癮，購
      買上開鉅量愷他命應非供己施用，顯係意圖營利而販入云
      云，然查，被告2 人上開辯稱購買扣案愷他命均係為供己
      施用云云，是否實在，固有疑義，然衡情，購入毒品之目
      的甚夥，除供己施用及販賣外，亦可用以再製造、轉讓他
      人等，原非可為「販入」之單一推論，故難僅以被告2 人
      上開供述不可採，即推論被告2 人有何意圖營利而販入扣
      案愷他命2 大包。
（二）被告丁○○於上揭時地，以其使用之門號0000000000號撥
      打被告丙○○使用之0000000000號、0000000000號行動電
      話，聯絡前往南部購買扣案愷他命事宜，有通訊監察譯文
      1 份在卷可參，然此僅能證明被告2 人確有相互聯絡後前
      往購買扣案之愷他命2 包之情，公訴人復未具體指稱卷附
      通訊監察譯文中，有何被告2 人談論如何販出愷他命或被
      告2 人與第三人間約定販售愷他命之對話內容，自難據以
      認定被告2 人有何販入愷他命之意思。
（三）至扣案之電子磅秤1 臺、小分裝袋4 包、中分裝袋4 包及
      大分裝袋1 包，雖為被告丁○○所有之物，此據被告丁○○於本院審理中供陳在卷（本院卷第103 頁正面），惟被
      告丁○○平日有施用愷他命習慣，亦據被告丁○○於警詢
      、偵查及本院審理中供述在卷，衡以上開扣案物均為一般
      分裝毒品所用之物，除供販賣毒品時分裝販出毒品之用，
      亦可供施用毒品者分裝各次施用毒品之用途，故難據以上
      開扣案物，即推論被告2 人有何意圖營利販入愷他命之犯
      行。
（四）綜上，依公訴人所舉證據，固足證明被告2 人於上揭時地
      購買扣案愷他命2 包（驗餘總毛重2000.09 公克），然客
      觀上尚未達到使通常一般之人均不致於有所懷疑，而得確
      信被告2 人係基於意圖營利而販入之故意而購買扣案愷他
      命2 包之程度，而有合理懷疑之存在，復查無其他積極事
      證足認被告2 人有何販賣第三級毒品犯行，揆諸首揭說明
      ，被告2 人此部分犯行無從證明，自應諭知無罪之判決。
據上論斷，應依刑事訴訟法第299 條第1 項、第301 條第1 項，
毒品危害防制條例第4 條第3 項、第19條第1 項，刑法第11條、
第28條、第38條第1 項第1 款、第47條第1 項，判決如主文。
本案經檢察官陳彥章到庭執行職務。
中    華    民    國    98    年    6     月    16    日
                  刑事第八庭  審判長法  官  崔玲琦
                                    法  官  許映鈞
                                    法  官  俞秀美
以上正本證明與原本無異。
如不服本判決應於收受判決後10日內向本院提出上訴書狀，並
應敘述具體理由。其未敘述上訴理由者，應於上訴期間屆滿後
20日內向本院補提理由書（均須按他造當事人之人數附繕本）
「切勿逕送上級法院」。
                                    書記官  謝怡貞
中    華    民    國    98    年    6     月    16    日
附錄本案論罪科刑法條
毒品危害防制條例第4條
製造、運輸、販賣第一級毒品者，處死刑或無期徒刑；處無期徒
刑者，得併科新臺幣 1 千萬元以下罰金。
製造、運輸、販賣第二級毒品者，處無期徒刑或 7 年以上有期徒
刑，得併科新臺幣 7 百萬元以下罰金。
製造、運輸、販賣第三級毒品者，處 5 年以上有期徒刑，得併科
新臺幣 5 百萬元以下罰金。
製造、運輸、販賣第四級毒品者，處 3 年以上 10 年以下有期徒
刑，得併科新臺幣 3 百萬元以下罰金。
製造、運輸、販賣專供製造或施用毒品之器具者，處 1 年以上 7
年以下有期徒刑，得併科新臺幣 1 百萬元以下罰金。
前5項之未遂犯罰之。


司法院資訊處製作；財團法人民間司法改革基金會備份。
